臺灣屏東地方法院民事判決
110年度婚字第204號
原      告  甲○○  

被      告  乙○    

上列當事人間請求離婚事件，本院於民國111 年6 月21日言詞辯
論終結，判決如下：
    主  文
准原告與被告離婚。
訴訟費用由被告負擔。
    事實及理由
一、程序方面：
    ㈠按家事訴訟事件，除本法別有規定者外，準用民事訴訟法
      之規定；言詞辯論期日，當事人之一造不到場者，得依到
      場當事人之聲請，由其一造辯論而為判決，家事事件法第
      51條、民事訴訟法第385 條第1 項前段分別定有明文。被
      告經合法通知，無正當理由未於言詞辯論期日到場，核無
      民事訴訟法第386 條各款所列情形之一，依家事事件法第
      51條準用民事訴訟法第385 條第1 項前段規定，爰依原告
      之聲請，由其一造辯論而為判決。
    ㈡又臺灣地區人民與大陸地區人民間之民事事件，除本條例
      另有規定外，適用臺灣地區之法律；夫妻之一方為臺灣地
      區人民，一方為大陸地區人民者，其結婚或離婚之效力，
      依臺灣地區之法律；判決離婚之事由，依臺灣地區之法律
      ，臺灣地區與大陸地區人民關係條例第41條第1 項、第53
      條、第52條第2 項分別定有明文。查本件原告為臺灣地區
      人民，被告為大陸地區人士，則兩造判決離婚之事由，依
      臺灣地區與大陸地區人民關係條例第52條第2 項之規定，
      應依臺灣地區之民事法律規定據以裁判。
二、原告起訴主張略以：被告來自大陸地區，兩造於民國（下同
    ）90年4月3日結婚，雙方並約定被告應至臺灣與原告共同生
    活，且以原告屏東縣○○鄉○○路00號之住所為共同住所，原告
    亦於90年5 月4日在臺灣戶政機關辦妥結婚登記，嗣於90年6
    月29日被告來臺灣與原告共同生活。詎被告於90年7月21日
    離家出走，經原告數度請求返家，均遭拒絕，迄今已歷時20
    年1月，被告惡意遺棄原告在繼續狀態中，且兩造婚姻淪為
    有名無實，其情形應已構成難以維持婚姻之重大事由，原告
    於此婚姻關係中努力維持修好而不得，顯然並無過失。爰依
    民法第1052條第1項第5款、第2 項規定起訴請求離婚。並聲
    明：如主文。
三、被告方面：被告未於言詞辯論期日到場，亦未提出書狀作何
    聲明或陳述。
四、得心證之理由：
    ㈠原告主張兩造係夫妻，現婚姻關係仍存續中，有原告提出
      之戶籍謄本附卷可稽（見卷第17頁），核與原告主張情節
      相符，自堪信為真實。
　　㈡按有民法第1052條第1 項所列各款以外之重大事由，難以
      維持婚姻者，夫妻之一方得請求離婚。但其事由應由夫妻
      之一方負責者，僅他方得請求離婚，民法第1052條第2 項
      定有明文，其目的在使夫妻請求裁判離婚之事由較富彈性
      。是夫妻間發生足使婚姻難以維持之重大事由者，雖不符
      合該條第一項所列各款情形，亦無不准依該法條第二項訴
      請離婚之理，最高法院86年3 月4 日86年度第二次民事庭
      會議決議可資參照。復按婚姻係以夫妻之共同生活為目的
      ，配偶應互相協力保持其共同生活之圓滿、安全及幸福，
      此為維持婚姻之基礎，若此基礎不復存在，致夫妻無法共
      同生活，無復合可能者，即應認有難以維持婚姻之重大事
      由存在。而婚姻乃一男一女之兩性結合，以組織家庭，共
      同生活為目的，故有足以破壞共同生活或難以維持共同生
      活之情事，宜允許其離婚以消滅婚姻關係。又是否有難以
      維持婚姻之重大事由，係以婚姻是否已生破綻而無回復之
      希望為判斷標準，不僅需由夫妻之一方已喪失維持婚姻意
      欲之主觀面加以認定，更應依客觀之標準，即難以維持婚
      姻之事實，是否已達於倘處於同一境況，任何人均將喪失
      維持婚姻希望之程度決之。至難以維持婚姻之重大事由，
      於夫妻雙方就該事由均須負責時，應比較衡量雙方之有責
      程度，僅責任較輕之一方，得向責任較重之他方請求離婚
      ，如雙方之有責程度相同，則雙方均得請求離婚，以符公
      平，且符合民法第1052條第2 項規定之立法目的，最高法
      院90年台上字第1639號判決要旨參照。
　　㈢經查：原告主張兩造於90年4 月3日結婚，被告於90年6月2
      9日來台共同生活後不久，即於90年7月21日離家出走，迄
      今已多年未共同生活等情，此據原告陳述明確，並提出90
      年8月22日安俊忠字第2007號函、戶籍謄本、兩造結婚登
      記申請書、中華人民共和國重慶市公證處公證書、大陸地
      區結婚公證書、財團法人海峽交流基金會證明為憑，另經
      本院依職權調閱內政部移民署110年11月23日移署資字第1
      100121153號函暨所附入出國日期紀錄、中華民國臺灣地
      區(補出)境申請書、台南市警察局第四分局90年10月4日
      南四字第417號函、大陸地區人民進入臺灣地區旅行證申
      請書各1 份附卷可參（卷第15至17頁、31至37頁、第43至
      49頁），而依上揭函文及被告之入出國日期紀錄所載，被
      告確曾於90年6 月29 日入境，嗣經查獲從事性交易一事
      ，於90年10 月5 日遣返出境後，再無入境台灣之紀錄。
      而被告經本院合法通知，未於言詞辯論期日到場，復未提
      出書狀作何聲明或陳述，本院審酌前開事證，自堪信原告
      主張為真。則兩造業已結婚，並約定婚後被告應來臺與原
      告同居生活，被告自應履行與原告同居之義務。被告婚後
      固曾來台與原告同居，惟於上揭時間因為警查獲有從事性
      交易之不當行為而於90年10月5日遭強制遣返出境，迄今
      未再入境與原告共營婚姻生活，亦未與原告有適當之聯繫
      ，迄今已逾20年，兩造婚後生活完全無交集，形同陌路，
      遑論互相協力保持其共同生活之圓滿、安全及幸福，是兩
      造之婚姻於客觀上已生破綻，且主觀上亦查無雙方有維持
      婚姻之意欲，故誠難期待兩造有回復共同生活之機會，兩
      造婚姻徒具形式，應認此情形已構成難以維持婚姻之重大
      事由，且就婚姻難續予維持之有責程度以被告為重，是原
      告依民法第1052條第2 項之規定訴請離婚，洵屬有據，應
      予准許，爰判決如主文所示。
　　㈣至原告主張民法第1052條第1 項第5 款離婚事由，屬訴之
      選擇合併，僅須本院以其中一離婚請求權判准原告勝訴，
      即無庸再就原告其餘各項離婚請求權加以判斷，是本院既
      准原告依民法第1052條第2 項規定訴請離婚，自無庸再就
      原告其餘離婚請求權加以審酌。　
五、據上論結，本件原告之訴為有理由，依家事事件法第51條、
    民事訴訟法第385 條第1 項前段、第78條，判決如主文。
中　　華　　民　　國　111　　年　　7 　　月　　5　　 日
                        家事庭法  官  黃惠玲
以上正本係照原本作成。
如對本判決上訴，須於判決送達後20日之不變期間內，向本院提
出上訴狀。如委任律師提起上訴者，應一併繳納上訴審裁判費。
中　　華　　民　　國　111 　　年　　7 　　月　　5　　日
                              書記官  黃秀梅